【裁判字號】    98,台上,4933
【裁判日期】    980828
【裁判案由】    違反毒品危害防制條例等罪
【裁判全文】
最高法院刑事判決            九十八年度台上字第四九三三號
上  訴  人  甲○○
            乙○○
上 列一 人
選任辯護人  許景鐿律師
上  訴  人  丙○○  女民國○○年○月○日生
                    身分證統一編號：Ｚ000000000
                    住台灣省台北縣樹林市○○街255巷8號
選任辯護人  廖志堯律師
上列上訴人等因違反毒品危害防制條例等罪案件，不服台灣高等
法院台中分院中華民國九十八年五月十三日第二審判決（九十八
年度上訴字第一九一號，起訴案號：台灣台中地方法院檢察署九
十七年度偵字第一五四七五、一五四七六、一五七七九、一五九
三七號），提起上訴，本院判決如下：
    主  文
原判決關於乙○○部分撤銷，發回台灣高等法院台中分院。
其他上訴駁回。
    理  由
甲、發回（即乙○○）部分：
本件原判決關於上訴人乙○○部分，認為乙○○有原判決事實欄
記載之單獨或分別與甲○○、丙○○共同販賣第二級毒品ＭＤＭ
Ａ（俗稱搖頭丸）、第三級毒品愷他命（下稱Ｋ他命）予原判決
附表（下稱附表）二至四所示之人，及附表五所示轉讓ＭＤＭＡ
、Ｋ他命予丙○○施用之犯行，因而撤銷第一審關於附表二編號
及附表五部分之科刑判決，改判仍分別論處乙○○以如附表二
編號（依想像競合犯從一重處斷）及附表五部分之罪刑；並維
持第一審關於附表二編號１至及附表三、四部分所示之科刑判
決（同時販賣第二級、第三級毒品部分，均依想像競合犯從一重
處斷），駁回檢察官及乙○○關於各該部分在第二審之上訴，主
刑部分並定其應執行有期徒刑拾年。固非無見。
惟查：「犯第四條第一項至第四項、第五條第一項至第四項前段
、第六條第一項至第四項、第七條第一項至第四項、第八條第一
項至第四項、第十條或第十一條第一項、第二項之罪，供出毒品
來源，因而破獲者，得減輕其刑。」民國九十八年五月二十日修
正公布前毒品危害防制條例第十七條定有明文。乙○○於原審一
再陳稱：伊於警詢時曾配合警方供出毒品上源，應予減刑等語（
見原審卷第六０、一一四、一六一頁），且乙○○與甲○○均於
九十七年六月十九日凌晨，在其等所在之台北縣五股鄉○○路三
二巷三四號二樓經警持檢察官簽發之拘票拘獲到案（見第一審卷
(一)第一二六、一八五、一八六頁），乙○○於警詢時（詢問時間
為同日十三時十五分至十六時三十七分）先稱：「（問：你『施
用』之毒品來源為何？代價為何？）我都是在中壢市『大六舞廳
』向不知真實姓名年籍之男子，以每包（新台幣，下同）四００
元代價，一次購買十包，每包Ｋ他命約一克。」嗣於警方提示卷
內有關其販賣毒品之證據資料並予詢問後，則稱：「（問：毒品
來源為何？何種毒品？）與婷婷（甲○○之綽號）長期配合大約
半年，拿錢委託甲○○購買Ｋ他命（每克三至四百元）及搖頭丸
（每顆一五０至二００元）。」等語，並於翌日檢察官訊問時供
稱：伊不認識林殷全，及「（何時向甲○○購買Ｋ他命及搖頭丸
？）因為甲○○說他有認識的藥頭，所以我都是把錢交給甲○○
，甲○○再把毒品交給我；（甲○○有無賺取差價？）應該沒有
。」等語，參酌甲○○於同日警詢時（詢問時間為同日十三時三
十分至十七時十分）亦供稱：林殷全有大量毒品貨源，伊是幫林
殷全「仲介毒品」於乙○○，乙○○之上手是林殷全等語（以上
見第一審卷(一)第一四０、一九０、一九六頁，第一五四七六號偵
查卷第二一、二八頁）。乙○○於警詢所述其販賣毒品之來源係
透過甲○○向他人購得，與甲○○之供述似大致相符；而乙○○
前揭所供其在中壢市「大六舞廳」向不知真實姓名年籍之男子購
得Ｋ他命部分，既係就其「施用」Ｋ他命之來源而為詢問，與本
件其販賣、轉讓毒品事實之認定應屬無涉。是倘乙○○確因與林
殷全不認識，而一時未能於警詢時供出其購得毒品之上源即係林
殷全，並非有意隱瞞林殷全，復已明白供述其係透過甲○○向他
人購得毒品之線索，而經警方再依甲○○之供述，因而查獲販賣
毒品之林殷全，則乙○○對於其所販賣或轉讓之ＭＤＭＡ、Ｋ他
命，是否亦有供出毒品來源而查獲之情形，即有再加詳查之必要
。實情如何？原審未遑查明，遽以乙○○於警詢時僅供出毒品上
源係中壢市「大六舞廳」不知真實姓名年籍之男子，並未因而查
獲該人，於檢察官偵查中所供把錢交給甲○○向藥頭購買，亦未
實際提供警方任何可供查緝之線索，迄九十七年七月十五日檢察
官訊問時始供出其毒品之來源為林殷全，已在甲○○為警查獲當
時即供出其幫林殷全仲介毒品予乙○○等語之後，乃認乙○○係
在甲○○供出林殷全之後，始供出其上源為林殷全，不得依毒品
危害防制條例第十七條之規定減輕其刑等情，自嫌調查職責未盡
，難昭折服。乙○○上訴意旨執以指摘原判決不當，尚非全無理
由，應認原判決關於乙○○部分有撤銷發回更審之原因。
乙、駁回（即甲○○、丙○○）部分：
按刑事訴訟法第三百七十七條規定：上訴於第三審法院，非以判
決違背法令為理由，不得為之。是提起第三審上訴，應以原判決
違背法令為理由，係屬法定要件。如果上訴理由書狀並未依據卷
內訴訟資料，具體指摘原判決不適用何種法則或如何適用不當，
或所指摘原判決違法情事，顯與法律規定得為第三審上訴理由之
違法情形，不相適合時，均應認其上訴為違背法律上之程式，予
以駁回。本件原審經審理結果，認為上訴人甲○○、丙○○分別
有原判決事實欄記載之販賣ＭＤＭＡ、Ｋ他命之犯行（甲○○單
獨販賣部分詳如附表一、與乙○○共同販賣部分詳如附表三；丙
○○係與乙○○共同販賣，詳如附表四），均為明確，因而撤銷
第一審關於甲○○於附表一編號１及附表三部分之科刑判決，改
判仍就該部分論處甲○○以附表一編號１及附表三（均依想像競
合犯從一重處斷）之罪刑，並維持第一審關於甲○○其餘部分及
丙○○部分之科刑判決（詳如附表一編號２至９及附表四，其中
同時販賣第二級、第三級毒品部分，均依想像競合犯從一重處斷
，丙○○主刑部分並定其應執行有期徒刑柒年肆月），駁回檢察
官、甲○○關於上開部分及丙○○在第二審之上訴；甲○○主刑
部分並定其應執行有期徒刑捌年拾月。已詳敘其調查、取捨證據
之結果及憑以認定犯罪事實之心證理由。並就丙○○否認犯行之
供詞及其所辯各語認非可採，予以論述及指駁。甲○○上訴意旨
略稱：(1)原審未於判決附錄論罪法條全文，未於審判期日踐行告
知變更法條之程序，其判決有撤銷之事由。(2)甲○○已坦承犯行
，供出毒品上源，又須獨力撫養母親及奶奶，犯罪情狀應堪憫恕
，請求依刑法第五十九條規定或斟酌刑法第五十七條規定減輕其
刑等語。丙○○上訴意旨略稱：(1)原判決認定陳奕君、陳俞臻二
人之警詢供述，因被告等與其選任辯護人對之表示無意見，而有
證據能力，復謂係依刑事訴訟法第一百五十九條之二規定等而有
證據能力，前後不一，並違同法第一百五十九條之五之規定，採
證違背證據法則。(2)關於附表四編號１部分之監聽內容中，陳奕
君稱「我同事要拿的」，顯非陳奕君自己購買毒品，該附表卻記
載陳奕君為販賣對象，所載最初聯絡時間為該日「一時四十一分
許」，亦與理由說明之「一時四十七分」出入，俱有未合。(3)原
判決理由貳一(一)之(6)內，似依查獲丙○○持有Ｋ他命之鑑定報告
，併作為認定乙○○於附表一至五之犯罪證據，然又謂不能證明
該Ｋ他命係丙○○自乙○○處受讓取得，而不於附表五內沒收，
有理由矛盾及不適用法則之違法。(4)丙○○幫其胞弟乙○○代送
置有毒品之香菸盒，主觀上何有營利之意圖？如何與乙○○有犯
意聯絡？原判決未說明認定之依據及理由，有調查未盡、理由欠
備之違法。(5)附表四所列丙○○與乙○○三次共同販賣毒品之行
為，數量、金額均微，應足引起一般人之同情，且每次情狀、與
購毒者間之關係亦應非全然一致，原判決未依刑法第五十九條減
輕其刑，並就其中二次均同處有期徒刑五年二月，俱未說明理由
，有不適用法則、適用法則不當及理由欠備之違法等語。惟查：
(一)、刑事訴訟法第三百十四條之一所定「有罪判決之正本，應附
記論罪之法條全文」，旨在便利對判決所憑論罪法條內容之查閱
，縱有正本漏未附記論罪法條之情形，亦與判決之正確性無涉，
自與得執為第三審上訴理由之違法情形，不相適合。(二)、本件甲
○○販賣第二級毒品、第三級毒品之行為，分別犯毒品危害防制
條例第四條第二項及第三項之罪，第一審判決與原判決論罪法條
均與檢察官起訴書相同，原審自無須為變更檢察官起訴書所引法
條之告知。(三)、刑法第五十九條之酌量減輕其刑，係以犯罪之情
狀，在客觀上足以引起一般同情，認為即予宣告法定最低度刑期
，猶嫌過重者，始有其適用。甲○○、丙○○犯本件之罪，均難
謂有該條所定犯罪情狀顯可憫恕之情形，原審因而未依該規定減
輕其刑，且已說明其審酌量刑之情形，在法定刑度內而為量刑，
無逾越法律規定範圍或濫用權限情事，於法自無違誤。甲○○上
訴請求依刑法第五十九條減輕其刑，亦非有據。(四)、「被告以外
之人於偵查中向檢察官所為之陳述，除顯有不可信之情況者外，
得為證據。」「被告以外之人於檢察事務官、司法警察官或司法
警察調查中所為之陳述，與審判中不符時，其先前之陳述具有較
可信之特別情況，且為證明犯罪事實存否所必要者，得為證據。
」刑事訴訟法第一百五十九條之一第二項、第一百五十九條之二
分別定有明文。依原判決理由關於採證認事之論斷，顯示陳奕君
、陳俞臻二人於偵查中之證詞，並無顯有不可信之情況，又其等
於警詢時之供述與審判中不符部分，係具有較可信之特別情況，
且為證明犯罪事實存否所必要者，均具證據能力，而併採為論斷
事實之依據，即難謂於法不合。至原判決理由對於該二人於警詢
時之供述，另謂「被告等人及其選任辯護人於原審及本院審理時
對於上開警詢筆錄之證據能力均表示無意見，且上開警詢筆錄之
製作復無違法取證或其他瑕疵之情形存在，依上開規定，自有證
據能力。」等旨，核與丙○○之選任辯護人於九十八年二月九日
上午原審行準備程序時所陳：「陳奕君、陳俞臻、王郁仁審判外
的陳述認為沒有證據能力。」等語（見原審卷第一一五頁）不符
，固有可議，但該部分之論斷，原屬贅餘，縱予除去，並不影響
判決本旨，亦與得為第三審上訴理由之違法情形並不相當。(五)、
依陳奕君之供述，既係自行出面與乙○○、丙○○交易毒品，原
判決認定其係該次毒品交易之販賣對象，即非無據；至陳奕君於
偵查中所稱「說我同事要拿Ｋ他命」及發短訊予乙○○持用之行
動電話內容為「你姐在家嗎？我同事要拿的。」等語，僅係附帶
表明其購買毒品之去向，於上開事實之認定並不生影響。又該次
交易之最初聯絡時間究為該日「一時四十一分許」或「一時四十
七分」，原判決之記載或未盡一致，尚不致與丙○○等所犯他罪
發生混淆，而不影響犯罪個別性之認定，上訴意旨此部分所指摘
，亦非適法之第三審上訴理由。(六)、乙○○於本件除轉讓並為禁
藥性質之毒品予丙○○外，併有與丙○○共同販賣毒品之犯行，
原判決理由貳一(一)之(6)內，關於警方查獲丙○○持有Ｋ他命之鑑
定報告，並未認定該扣案之Ｋ他命即係乙○○所轉讓之物品，其
說明不能證明該Ｋ他命係丙○○自乙○○處受讓取得，而不於附
表五所示乙○○轉讓禁藥罪內宣告沒收，即難認有何違誤。(七)、
原判決關於丙○○所辯其不知為乙○○代送之香菸盒內置有毒品
云云，為不足採，丙○○係與乙○○共同為附表四所示之販賣毒
品營利犯行，彼此間有犯意聯絡及行為分擔關係，為共同正犯各
等情，業依陳奕君、陳俞臻、王郁仁於偵、審中之證詞等卷內資
料，審認說明綦詳，其推理論斷衡諸經驗及論理等證據法則皆無
違背，並無違法可言。經核甲○○、丙○○上訴意旨，俱係置原
判決所為明白論斷於不顧，仍持已為原判決指駁之陳詞，專憑己
意再事爭辯，或任意指摘原判決違法，難認已符合首揭法定之第
三審上訴要件。此部分上訴違背法律上之程式，應予駁回。
據上論結，應依刑事訴訟法第三百九十七條、第四百零一條、第
三百九十五條前段，判決如主文。
中    華    民    國  九十八  年    八    月  二十八  日
                      最高法院刑事第九庭
                          審判長法官  邵  燕  玲
                                法官  李  伯  道
                                法官  孫  增  同
                                法官  李  英  勇
                                法官  蔡  彩  貞
      本件正本證明與原本無異
                                      書  記  官
中    華    民    國  九十八  年    九    月    二    日
                                                      V


司法院資訊處製作；財團法人民間司法改革基金會備份。
